臺灣高等法院刑事判決　　　　　　　　 94年度上訴字第703號
上　訴　人　台灣桃園地方法院檢察署檢察官
被　　　告　甲○○
上列上訴人因公共危險案件，不服臺灣桃園地方法院93年度訴字
第1414號，中華民國94年1月18日第一審判決（起訴案號：臺灣
桃園地方法院檢察署93年度偵字第9714號），提起上訴，本院判
決如下：
    主  文
上訴駁回。
    理  由
一、原審以不能證明被告犯罪因而為被告無罪之判決，主要理由
    係以：
(一)被害人庚○○、己○○、丙○○、丁○○及郭孟華等人之陳
    述，（見偵卷第一八頁背面、二○頁背面、二二頁背面、二
    五頁背面、二八頁背面），僅可確定其等所有如附表所示之
    物遭燒燬，不能證明係由被告縱火所致。
(二)證人即員警吳坤源、黃建生到庭證述（見原審卷第一○二、
    一○三頁、一○六頁）：接獲火警報案抵達如附表所示編號
    六之火災現場即中和巷十二號時，據圍觀民眾告知被告在起
    火點斜對面之中和巷二十九號騎樓下醉倒在地，於是將被告
    叫起，並向被告詢問是否為其放火及有無看到何人放火等語
    ，然被告僅稱其在該處睡覺，事後員警即將被告帶回警局留
    置，並向附近居民查詢，查無被告直接涉案之依據，遂將被
    告釋放等情，與被告於警詢時陳述之情節相符（見臺灣臺中
    地方法院檢察署九十二年度偵字第二二三七二號卷第一六頁
    背面），由查獲當時之情形觀之，亦無積極證據足認前揭縱
    火案件，係由被告所為。
(三)警方懷疑前開縱火案，係被告所為，根據證人即員警戊○○
    結證（見原審卷第七六頁及本院卷第二九至三四頁）：是因
    被告於案發當晚穿著深色有白點之上衣及深色長褲，本件連
    續縱火案之地點，集中在臺中縣東勢鎮中寧里，案發後，經
    警調閱設置於臺中縣東勢鎮○○路與第五橫街路口監視器錄
    影帶發現，曾有與被告穿著相同之男子，案發當晚在該監視
    器下來回經過，因而警方懷疑前開縱火案，係被告所為，此
    有被告經警帶回警局所拍攝之照片二幀在卷可查（見偵卷第
    三六頁），然而經原審勘驗前開路口監視器所錄之影像，結
    果僅為案發當晚在監視器設置之豐勢路與第五橫街路口，曾
    出現過與被告當晚穿著相同之男子走過監視器下之景像，並
    無其他足以認定被告涉有著手本案放火行為之錄影畫面。
二、原審以上開理由為被告無罪之判決，於法並無不當，本院審
    理結果，亦認不能證明被告犯罪，原判決應予維持。其理由
    除引用原判決所用之理由外，再補充如下：
三、檢察官上訴係以本件無直接證據證明本件連續縱火案件係被
    告所為，惟多種間接證據確切存在，且已達超越合理懷疑之
    程度，足以證明本件連續縱火案件應係被告所為；且本件應
    屬疑案，按「明案速判，疑案慎斷」法則，亦宜由上級審法
    院再行斟酌，以求毋枉毋縱。其上訴主要理由為：
(一)被告確曾供稱有進入工地，且攝影機錄影所翻製之光牒（以
    下簡稱錄影光牒），亦見一身影疑似被告之人進入工地火場
　  。
(二)錄影光牒多次出現近似被告身影之人，對照被告案發當日在
　　派出所之照片，比較其衣著及身體特徵，應可確認錄影光牒
  　所出現近似被告身影之人即為被告，而前揭所稱進入工地火
    場疑似被告之人，其衣著特徵仔細觀察，均與被告有相似之
    處，且該人額頭發亮，亦與被告相仿。
(三)檢察官多次全程注視錄影光牒畫面勘驗，發現除前揭身影疑
    似被告之人以外，並無其他人進入工地火場（僅一淺色衣著
    之人接近即轉向他處，並未進入工地）。
(四)據證人乙○○稱其曾在錄影帶上看到有人停在馬路上觀看工
    地，該人並有撥打手機動作，而畫面上工地外似有火光可推
    認當時應係該人發現工地發生火災而報警。
(五)另據乙○○、吳坤源等多位證人所稱，被告被請至派出所後
    ，消防及司法警察機關即未再接獲東勢市區有何火警報案。
(六)經貴院向台中縣消防局函詢「自九十年十月一日至九十二年
    九月三十日之間，東勢鎮市區遭人連續縱火案件之件數，及
    各案件起火點數目，敬請逐件列明概要」，經其回覆略以，
    二年間僅二件單點縱火案，其他五件通報之縱火案皆在九十
    二年九月三十日發生。
(七)經檢察官於93年12月18日依火災現場圖實地探訪東勢市區，
    發現各起火點間十分接近，不像現場圖所示寬敞鬆散，騎機
  　車只須三至五分鐘即可繞遍各起火點現場，且各起火點住宅
    密集，稍有不慎即可能造成重大生命財產傷亡損失。
四、惟查，故可確認被告確實出現在火災現場，但監視錄影畫面
    僅為豐勢路與第五橫街路口一處之畫面而已，其他如附表編
    號三、四、五等處則無，何況檢察官亦稱多次全程注視錄影
    光牒畫面勘驗，發現除前揭身影疑似被告之人以外，尚有一
    淺色衣著之人接近，隨即轉向他處。且無被告放火之畫面，
    更難讓人得到確切之心證，又證人乙○○稱其曾在錄影帶上
    看到有人停在馬路上觀看工地，該人並有撥打手機動作，而
    畫面上工地外似有火光可推認當時應係該人發現工地發生火
    災而報警，此不能作為被告放火之證據，又原審函查「自九
    十年十月一日至九十二年九月三十日之間，東勢鎮市區遭人
    連續縱火案件之件數，及各案件起火點數目，敬請逐件列明
    概要」，經回覆略以，二年間僅二件單點縱火案，其他五件
    通報之縱火案皆在九十二年九月三十日發生。亦難據此認定
    縱火為被告所為，又檢察官於93年12月18日依火災現場圖實
    地探訪東勢市區，發現各起火點間十分接近，不像現場圖所
    示寬敞鬆散，騎機車只須三至五分鐘即可繞遍各起火點現場
    ，且各起火點住宅密集，稍有不慎即可能造成重大生命財產
    傷亡損失，既然騎機車只須三至五分鐘即可繞遍各起火點，
    則是否有其他有心犯罪之人縱火，亦令人存疑。因此，檢察
    官質疑之各點，有的是推測之詞，有的間接證據無法讓本院
    達到確切之心證，去認定被告有縱火之行為，本件被告涉及
    本案，故屬疑點重重，但犯罪事實應依證據認定之，無證據
    不得認定其犯罪事實；不能證明被告犯罪者，應諭知無罪之
    判決，刑事訴訟法第一百五十四條第二項、第三百零一條第
    一項分別定有明文。且認定被告有罪之事實，應憑證據，如
    未能發現相當之證據，或證據不足以證明，自不能以推測或
    擬制之方法，以為裁判之基礎；又認定犯罪事實所憑之證據
    ，其為訴訟上之證明，須達於通常一般人均不致有所懷疑，
    而得確信其為真實之程度者，始得據為有罪之認定，倘其證
    明尚未達到此一程度而有合理之懷疑存在時，尚難為有罪之
    認定基礎；苟積極證據不足以為不利於被告事實之認定，即
    應為有利於被告之認定，更不必有何有利之證據（最高法院
    三十年上字第八一六號、四十年台上字第八六號、七十六年
    台上字第四九八六號判例參照）。原審為被告無罪之判決，
    於法並無不當，檢察官上訴為無理由，應予駁回。
據上論斷，應依刑事訴訟法第368條、第373條，判決如主文。
本案經檢察官陳玉珍到庭執行職務。
中　　華　　民　　國　　94　　年　　5　　月　　5 　　日
　　　　　　　　　刑事第十二庭  審判長法　官  李文成
　　　　　　　　　　　　　　　　　    法　官  官有明
　　　　　　　 　 　　　　　　　　　　法　官  周盈文
以上正本證明與原本無異。
檢察官如不服本判決，應於收受送達後十日內向本院提出上訴書
狀，其未敘述上訴之理由者並得於提起上訴後十日內向本院補提
理由書（均須按他造當事人之人數附繕本）。
                                      書記官  吳素雲
中　　華　　民　　國　　94　　年　　5 　　月　　6 　　日
附表：
┌──┬─────┬─────┬─────┬────────┬─────┐
│編號│  時間    │  地點    │  被害人  │    損失情形    │   備註   │
├──┼─────┼─────┼─────┼────────┼─────┤
│ 一 │九十二年九│臺中縣東勢│ 臨時工地 │工地內圍籬帆布架│          │
│    │月三十日凌│鎮○○路四│          │、木條燒燬。    │          │
│    │晨一時十一│百五十九號│          │                │          │
│    │分起至其後│前。      │          │                │          │
│    │約一、二十│          │          │                │          │
│    │分鐘內。  │          │          │                │          │
├──┼─────┼─────┼─────┼────────┼─────┤
│ 二 │  同上    │臺中縣東勢│庚○○    │早餐檯帆布及餐盒│          │
│    │          │鎮○○路四│          │等物燒燬。      │          │
│    │          │百六十五號│          │                │          │
│    │          │前。      │          │                │          │
├──┼─────┼─────┼─────┼────────┼─────┤
│ 三 │  同上    │臺中縣東勢│己○○    │車號ＫＤＮ─五七│          │
│    │          │鎮○○街一│          │八號機車座椅燒燬│          │
│    │          │百九十五號│          │，油箱燻黑。    │          │
│    │          │前。      │          │                │          │
├──┼─────┼─────┼─────┼────────┼─────┤
│ 四 │  同上    │臺中縣東勢│丙○○    │車號ＴＯ─六九二│          │
│    │          │鎮中盛巷八│          │二號自用小客車車│          │
│    │          │號。      │          │頂、引擎蓋、右前│          │
│    │          │          │          │輪燒燬。        │          │
├──┼─────┼─────┼─────┼────────┼─────┤
│ 五 │  同上    │臺中縣東勢│郭孟華    │車號ＴＫＣ─八七│          │
│    │          │鎮中盛巷十│          │六機車車身、車座│          │
│    │          │號前。    │          │前段燒燬。      │          │
├──┼─────┼─────┼─────┼────────┼─────┤
│ 六 │  同上    │臺中縣東勢│丁○○    │車號ＥＸＣ─七八│          │
│    │          │鎮中和巷十│          │八號機車車把手、│          │
│    │          │二號旁。  │          │前輪燒燬。      │          │
└──┴─────┴─────┴─────┴────────┴─────┘
附件
臺灣桃園地方法院刑事判決
                　　　　　  　九十三年度訴字第一四一四號
公　訴　人　臺灣桃園地方法院檢察署檢察官
被　　　告　甲○○　男　四十六歲（民國○○○年○月○○日生）
　　　　　　　　　　身分證統一編號：Ｚ000000000號
　　　　　　　　　　住花蓮縣花蓮市○○路六六號
                    （現於臺灣臺北監獄另案執行中）
上列被告因公共危險案件，經檢察官提起公訴（九十三年度偵字
第九七一四號），本院判決如下：
    主  文
甲○○無罪。
    理  由
一、公訴意旨略以：被告甲○○基於概括犯意，連續於如附表所
    示時間、地點，放火燒燬如附表所示之他人所有物，致生公
　　共危險，經警獲報前往處理，發現被告躺臥在火災現場旁，
　　始查悉上情。案經臺中縣警察局東勢分局報請臺灣臺中地方
  　法院檢察署檢察官呈請臺灣高等法院檢察署檢察長移轉臺灣
　　新竹地方法院檢察署檢察官偵辦，復經臺灣新竹地方法院檢
    察署檢察官呈請臺灣高等法院檢察署檢察長核轉臺灣桃園地
    方法院檢察署檢察官偵查後，認被告涉有刑法第一百七十五
    條第一項之放火燒燬他人所有物罪嫌等語。
二、按犯罪事實應依證據認定之，無證據不得認定其犯罪事實；
    不能證明被告犯罪者，應諭知無罪之判決，刑事訴訟法第一
    百五十四條第二項、第三百零一條第一項分別定有明文。次
    按認定被告有罪之事實，應憑證據，如未能發現相當之證據
    ，或證據不足以證明，自不能以推測或擬制之方法，以為裁
    判之基礎；且認定犯罪事實所憑之證據，其為訴訟上之證明
    ，須達於通常一般人均不致有所懷疑，而得確信其為真實之
    程度者，始得據為有罪之認定，倘其證明尚未達到此一程度
    而有合理之懷疑存在時，尚難為有罪之認定基礎；苟積極證
    據不足以為不利於被告事實之認定，即應為有利於被告之認
    定，更不必有何有利之證據（最高法院三十年上字第八一六
    號、四十年台上字第八六號、七十六年台上字第四九八六號
    判例參照）。
三、公訴意旨認被告甲○○涉有前揭犯行，無非以(1)被告供稱曾
    在案發現場出入等語，(2)被害人庚○○、己○○、丙○○、
    丁○○、郭孟華等人陳述如附表所示之物遭燒燬等情，(3)查
    獲單位臺中縣警察局東勢分局東勢派出所員警製作報告書指
    出被告於火災時，在現場附近之事實，(4)臺中縣消防局火災
    調查報告書指出本件起火原因係人為蓄意連續縱火所致，(5)
    依火災位置圖顯示遭縱火之時間密接、地點鄰近，(6)依現場
    錄影帶翻拍照片顯示，被告於案發時間出現在案發地點之事
    實，為其所憑。然訊據被告則堅決否認前述犯行，辯稱伊並
    沒有放火燒燬如附表所示之物等語。
四、經查：
（一）如附表所示之地點，於九十二年九月三十日凌晨一時十一
      分起，約一、二十分鐘內，分別有火警之發生，並造成如
      附表所示之物燒燬等情，業據證人即承辦員警戊○○、乙○○、江國豐、吳坤源、黃建生等人到庭結證屬實（詳見
      本院九十三年十一月十六日及九十三年十二月十四日審判
      筆錄），並有刑案現場位置圖（查該圖下方之案發時間誤
      載為九十二年九月三十日零時十二分許，此部分業經證人
      戊○○、乙○○到庭證述屬實，見本院卷第七七、八二頁
      ）、員警吳坤源、黃建生製作之職務報告書各一份暨現場
      照片十二張在卷可資佐證（見臺灣臺中地方法院檢察署九
      十二年度偵字第二二三七二號卷第三四、三五、四三至四
      八頁），另上開火災原因，經臺中縣消防局調查後，認本
      件連續火災位於臺中縣東勢鎮，短短一、二十分鐘內共有
      六處地點受燒，研判本案起火原因係人為蓄意連續縱火所
      致等語確實，此有該局檔案號碼ＬＯ三Ｉ三○Ｂ一號調查
      報告書一份附卷可考（見前卷第五二至七六頁），是上述
      之情節，堪認屬實。
（二）惟附表所示之被害人庚○○、己○○、丙○○、丁○○及
      郭孟華等人或陳述：不知發生火警，火災時未在現場，沒
      有看到任何可疑之縱火對象，或陳稱：不知起火原因，未
      發現可疑人物等語屬實（見前卷第一八頁背面、二○頁背
      面、二二頁背面、二五頁背面、二八頁背面），故由上揭
      被害人之陳述，僅可確定其等所有如附表所示之物遭燒燬
      ，尚難認定係由被告縱火所致。
（三）又員警接獲火警報案抵達如附表所示編號六之火災現場即
      中和巷十二號時，據圍觀民眾告知被告在起火點斜對面之
      中和巷二十九號騎樓下醉倒在地，於是將被告叫起，並向
      被告詢問是否為其放火及有無看到何人放火等語，然被告
      僅稱其在該處睡覺，事後員警即將被告帶回警局留置，並
      向附近居民查詢，查無被告直接涉案之依據，遂將被告釋
      放等情，業據證人吳坤源、黃建生到庭證述在卷（見本院
      卷第一○二、一○三頁、一○六頁），並與被告於警詢時
      陳述之情節相符（見臺灣臺中地方法院檢察署九十二年度
      偵字第二二三七二號卷第一六頁背面），是由查獲當時之
      情形觀之，亦無積極證據足認前揭縱火案件，係由被告所
      為。
（四）另被告於案發當晚係穿著深色有白點之上衣及深色長褲，
      此有被告經警帶回警局所拍攝之照片二幀在卷可查（見前
      卷第三六頁），而由刑案現場位置圖及前述火災調查報告
      書所載得知，本件連續縱火案之地點，係集中在臺中縣東
      勢鎮中寧里，案發後，經警調閱設置於臺中縣東勢鎮○○
      路與第五橫街路口監視器錄影帶發現，曾有與被告穿著相
      同之男子，案發當晚在該監視器下來回經過，於是警方即
      懷疑前開縱火案，係被告所為一節，業據證人即員警戊○○結證在卷（見本院卷第七六頁），並經本院查明屬實，
      有臺中縣警察局東勢分局九十三年十月二十六日東警刑字
      第○九三○○○九九一三號函在卷可查（見本院卷第五二
      頁），然前開刑案現場位置圖，係警方依據遭縱火地點而
      繪製之地圖，並非被告主動向警方坦承縱火而繪製，亦經
      證人戊○○證述詳實（見本院卷第七六頁），是由前述刑
      案現場位置圖亦無從證明本案與被告有何關係。且本案遭
      縱火之地點共有六處（如附表所示），縱由被告為警查獲
      時，係倒臥在中和巷二十九號騎樓下之情節，而認定被告
      曾走過中和巷，然亦無其他證據可推認被告曾路過三民街
      及中盛巷之放火地點（即附表編號三、四、五），更遑論
      該三處之放火行為，是否係由被告所為，此觀之前開刑案
      現場位置圖自明。此外，前開路口監視器所錄之影像，經
      本院當庭勘驗，其結果僅為案發當晚在監視器設置之豐勢
      路與第五橫街路口，曾出現過與被告當晚穿著相同之男子
      走過監視器下之景像，並無其他足以認定被告涉有著手本
      案放火行為之錄影畫面，此有本院九十三年十一月一日準
      備程序筆錄在卷可按（見本院卷第六○頁），證人戊○○
      雖證述由前開錄影畫面可看到被告進入豐勢路四百五十九
      號之工地內（即附表編號一之地點）等語（見本院卷第七
      六頁），姑不論前開影像於本院勘驗時未能明確看及，縱
      令屬實，亦僅可認定被告有進入該工地之事實，尚無從逕
      自推認附表編號一所示之放火燒燬他人所有物之犯行，確
      係被告所為，是該部分之犯行，亦無由逕認係被告所為。
      至於附表編號二、六之縱火，依本案現有之證據，至多僅
      足認定被告曾於案發當晚有路過該處，自無從以此推認前
      開火災，係由被告放火所致。
五、綜上所述，本件並無積極證據足資認定附表所示放火之犯行
    ，係被告所為，自不能以推測或擬制之方法，以為裁判之基
    礎，是被告辯稱本案並非伊所放火等語，堪予採信。此外，
    又查無其他積極事證足認被告涉有本件犯行，自應由本院依
    法諭知無罪之判決。
據上論斷，應依刑事訴訟法第三百零一條第一項，判決如主文。
本案經檢察官簡志祥到庭執行職務。
中　　華　　民　　國　九十四　年　　一　　月　 十八 　日
                  刑事第八庭  審判長法　官　  曾家貽
                                    法　官    陳彥宏
                                    法　官    吳為平
以上正本證明與原本無異。
如不服本判決，應於送達後十日內，向本院提出上訴狀。
                                    書記官    賴朱梅
中　　華　　民　　國　九十四　年　　一　　月　 二十   日
附表：
┌──┬─────┬─────┬─────┬────────┬─────┐
│編號│  時間    │  地點    │  被害人  │    損失情形    │   備註   │
├──┼─────┼─────┼─────┼────────┼─────┤
│ 一 │九十二年九│臺中縣東勢│ 臨時工地 │工地內圍籬帆布架│          │
│    │月三十日凌│鎮○○路四│          │、木條燒燬。    │          │
│    │晨一時十一│百五十九號│          │                │          │
│    │分起至其後│前。      │          │                │          │
│    │約一、二十│          │          │                │          │
│    │分鐘內。  │          │          │                │          │
├──┼─────┼─────┼─────┼────────┼─────┤
│ 二 │  同上    │臺中縣東勢│庚○○    │早餐檯帆布及餐盒│          │
│    │          │鎮○○路四│          │等物燒燬。      │          │
│    │          │百六十五號│          │                │          │
│    │          │前。      │          │                │          │
├──┼─────┼─────┼─────┼────────┼─────┤
│ 三 │  同上    │臺中縣東勢│己○○    │車號ＫＤＮ─五七│          │
│    │          │鎮○○街一│          │八號機車座椅燒燬│          │
│    │          │百九十五號│          │，油箱燻黑。    │          │
│    │          │前。      │          │                │          │
├──┼─────┼─────┼─────┼────────┼─────┤
│ 四 │  同上    │臺中縣東勢│丙○○    │車號ＴＯ─六九二│          │
│    │          │鎮中盛巷八│          │二號自用小客車車│          │
│    │          │號。      │          │頂、引擎蓋、右前│          │
│    │          │          │          │輪燒燬。        │          │
├──┼─────┼─────┼─────┼────────┼─────┤
│ 五 │  同上    │臺中縣東勢│郭孟華    │車號ＴＫＣ─八七│          │
│    │          │鎮中盛巷十│          │六機車車身、車座│          │
│    │          │號前。    │          │前段燒燬。      │          │
├──┼─────┼─────┼─────┼────────┼─────┤
│ 六 │  同上    │臺中縣東勢│丁○○    │車號ＥＸＣ─七八│          │
│    │          │鎮中和巷十│          │八號機車車把手、│          │
│    │          │二號旁。  │          │前輪燒燬。      │          │
└──┴─────┴─────┴─────┴────────┴─────┘
